臺灣高雄地方法院刑事判決　　　　　100年度交簡上字第164號
上　訴　人　臺灣高雄地方法院檢察署檢察官
被　　　告　王雅慧
上列上訴人因過失傷害案件，不服本院高雄簡易庭中華民國100
年5 月30日100年度交簡字第705號簡易判決（聲請簡易判決處刑
案號：99年度偵字第15580號、第15724號），提起上訴，本院管
轄之第二審合議庭依通常程序審理，自為第一審判決如下：
    主  文
原判決撤銷。
王雅慧犯過失致人重傷罪，處有期徒刑肆月，如易科罰金，以新
臺幣壹仟元折算壹日。緩刑貳年。
    事  實
一、王雅慧於民國98年12月18日下午，駕駛車牌號碼0031—WY號
    自用小客車，沿高雄縣大寮鄉（現已改制為高雄市大寮區○
    ○○路由南往北方向行駛，同日16時34分許，行經琉球路43
    之98號前之無號誌交岔路口處時，本應注意左方車應讓右方
    車先行，且無不能注意之情事，竟疏未注意讓車，適蔡鄭久
    美騎乘車牌WBV—947號輕型機車搭載蔡唐耳，沿琉球路由東
    往西方向行經前揭交岔路口，2 車發生碰撞，致蔡鄭久美受
    有胸椎第12節骨折、頭部外傷、兩側膝擦挫傷、右肩挫傷、
    左手大拇指拉傷之傷害（告訴人蔡鄭久美於原審撤回告訴）
    ；蔡唐耳受有左股骨粉碎性骨折併發慢性骨髓炎致左膝僵直
    之重傷害。王雅慧於肇事後在未被有偵查犯罪職權之機關或
    公務員發覺前，主動向處理之員警坦承其為肇事者，願接受
    裁判，始悉上情。
二、案經蔡鄭久美、蔡唐耳訴由臺灣高雄地方法院檢察署檢察官
    偵查後起訴。
    理  由
一、證據能力之審查：按被告以外之人於審判外之陳述，雖不符
    前4 條（即刑事訴訟法第159條之1至159條之4）之規定，而
    經當事人於審判程序同意作為證據，法院審酌該言詞陳述或
    書面陳述作成時之情況，認為適當者，亦得為證據。當事人
    、代理人或辯護人於法院調查證據時，知有第159條第1項不
    得為證據之情形，而未於言詞辯論終結前聲明異議者，視為
    有前項之同意，刑事訴訟法第159條之5定有明文。本件所援
    引之以下各項證據（詳後述），其中屬於傳聞證據部分，因
    被告王雅慧及檢察官均表示無意見，未於言詞辯論終結前聲
    明異議（見本院簡上卷第21頁倒數第2行至第23頁倒數第4行
    ），本院審酌該等證據作成時之狀況，並無違法取證之情事
    ，且無不宜作為證據之情形，依前開說明，爰認均有證據能
    力，合先敘明。
二、上開犯罪事實，業據被告於本院審理中坦白承認（見本院簡
    上卷第21頁倒數第8 行），核與告訴人即證人蔡明欽於偵查
    中之證述相符，並有道路交通事故現場圖、道路交通事故調
    查報告表、道路交通事故初步分析研判表、道路交通事故談
    話紀錄表、處理交通事故紀錄表、酒精濃度測定值、、現場
    照片、長庚醫療財團法人高雄長庚紀念醫院診斷證明書、該
    院100 年4 月6 日（100 ）長庚院高字第A30748號函附卷可
    稽。按道路交通安全規則第102 條第1 項第2 款規定：「…
    同為直行車或轉彎車者，左方車應暫停讓右方車先行。…」
    。被告既領有小型車駕駛執照，則其就上開規定應已知之甚
    詳，自應確實遵守；而當時天候晴、日間自然光線、路面乾
    燥無缺陷、無障礙物，視距良好等情，亦有卷附道路交通事
    故調查報告表可參，故依當時天候及路況，被告並無不能注
    意之情事，是被告疏未注意上開規定，與告訴人蔡鄭久美騎
    乘之輕型機車發生碰撞，顯見被告應有過失甚明。另按刑法
    上所謂毀敗機能及於身體健康有重大不治之傷害，乃指傷害
    之結果確係機能毀敗或身體健康確有終身不治之傷害者而言
    ，若僅一時不能動作，不過受傷後之狀態，能否認為已達重
    傷程度，自非專門學識之人詳予鑑定，不足以資核斷（最高
    法院20年度上字第547   號刑事判例參照）；次按刑法第10
    條第4 項第6 款所謂其他於身體或健康有重大不治或難治之
    傷害，係指不合於前5 款所列舉之重傷（最高法院48年度台
    上字第194 號、54年度台上字第460 號刑事判例參照）。查
    本件被害人蔡唐耳經多次手術後，仍有膝蓋無法彎曲等症狀
    ，且於100 年3 月1 日回診之病情研判，其除因左股骨粉碎
    性骨折情形嚴重致破壞完整左膝關節（臨床左膝僵直，活動
    度0 度），且因骨折感染而併發慢性骨髓炎，就醫學而言，
    評估其上述病症未來復原機會極微等情，有長庚醫療財團法
    人高雄長庚紀念醫院診斷證明書、該院100  年4  月6 日（
    100 ）長庚院高字第A30748號函等在卷可憑。足認被害人蔡
    唐耳因被告之過失而受有之上述傷害，自屬重大且難治之傷
    害無疑。末按過失傷害罪之相當因果關係，係以行為人過失
    與被害人傷害間有相當因果關係而言。所謂相當因果關係，
    係指依經驗法則，綜合行為當時所存在之一切事實，為客觀
    之事後審查，認為在一般情形下，有此環境，有此行為之同
    一條件，均可發生同一之結果者，則該條件即為發生結果之
    相當條件，行為與結果即有相當之因果關係。經查：告訴人
    蔡唐耳確因被告違反上開規定肇事之基礎原因行為，而受有
    如事實欄所示之傷害結果，有前開診斷證明書可參，是被告
    之過失行為與告訴人蔡唐耳之傷害結果間，應具有相當因果
    關係。綜上，本件罪證明確，被告犯行已堪認定，應依法論
    科。
三、核被告所為，係犯刑法第284條第1項後段之過失傷害致人重
    傷罪。又被告於肇事後留在現場，且主動向據報前往現場處
    理之員警供承肇事犯罪，有本院公務電話記錄（本院交簡卷
    第3-1 頁）在卷可稽，被告對於未發覺之罪自首並接受裁判
    ，依刑法第62條前段規定減輕其刑。爰審酌被告駕駛汽車疏
    未注意左方車應讓右方車先行，致與告訴人蔡鄭久美騎乘之
    輕型機車發生碰撞，告訴人蔡唐耳並因而受有如事實欄所載
    之傷害，行為顯有不當，惟念其犯後坦承犯行，態度良好，
    且前無犯罪科刑紀錄，有臺灣高等法院被告前案紀錄表在卷
    可按；並參以被告已與告訴人蔡唐耳調解成立，賠償240 萬
    元（含強制險）予告訴人蔡唐耳，有高雄市大寮區調解委員
    會調解書（見本院簡上卷第27頁）在卷可查；及告訴人蔡鄭
    久美騎乘機車疏未注意車前狀況，隨時採取必要之安全措施
    ，亦有過失等一切情狀，量處如主文第2 項所示之刑，並衡
    酌上開情狀後，諭知如主文所示易科罰金之折算標準。另被
    告前未曾受有期徒刑以上刑之宣告，有上開前案紀錄表在卷
    可按，其因一時失慮，偶罹刑典，且犯後坦承犯行，並已與
    告訴人蔡唐耳調解成立，賠償240 萬元（含強制險）予告訴
    人蔡唐耳等情，有上開調解書、撤回告訴狀（見本院簡上卷
    第27頁至第28頁）在卷可參，態度良好，諒其經此罪刑之宣
    告，當知所警惕，信無再犯之虞，本院因認對上訴人所宣告
    之刑，以暫不執行為適當，爰併予宣告緩刑2 年，以啟自新
    。公訴意旨認被告撞擊被害人蔡鄭久美成傷部分，另涉犯刑
    法第284條第1項前段之過失傷害罪嫌。按告訴乃論之罪，告
    訴人於第一審辯論終結前，得撤回其告訴，又告訴乃論之罪
    ，其告訴經撤回者，應諭知不受理之判決，刑事訴訟法第
    238條第1項、第303條第3款分別定有明文。查本件告訴人蔡
    鄭久美告訴被告過失傷害案件，依同法第287 條前段之規定
    ，須告訴乃論。茲因被告與告訴人蔡鄭久美已達成和解，告
    訴人蔡鄭久美於原審具狀撤回對被告之告訴，有刑事撤回告
    訴狀（見本院審交易卷第23頁）在卷可按，是此部分本應為
    公訴不受理之諭知，惟公訴意旨認此部分與上開論罪科刑部
    分係想像競合之裁判上一罪之關係，爰不另為不受理之諭知
    。
四、末按檢察官依通常程序起訴，經被告自白犯罪，法院認為宜
    以簡易判決處刑者，得不經通常審判程序，逕以簡易判決處
    刑，惟審理過程中，經法院認為有第451 條之1第4項但書之
    情形者，應適用通常訴訟程序審判之，刑事訴訟法第449 條
    第2項、第452條分別定有明文。查本件既屬有刑事訴訟法第
    451條之1第4項但書第3款應為不受理判決諭知之情形，揆諸
    首揭說明，原審本應依同法第452 條規定，改適用通常程序
    審判之，惟竟仍以簡易判決處刑程序審理，容有未洽。上訴
    人循告訴人蔡唐耳之請求，以原審量刑過輕為由，提起上訴
    ，雖無理由，惟原判決顯有前開可議之處，自應由本院合議
    庭依刑事訴訟法第455條之1第3項之規定，準用同法第369條
    第2項之規定，將原判決撤銷，依同法第452條之規定，行通
    常程序為第一審判決（法院辦理刑事訴訟簡易程序案件應行
    注意事項第8、14點參照），附此說明。
據上論斷，應依刑事訴訟法第452條、第455條之1第1項、第3 項
、第369條第2項、第299條第1項前段，刑法第284條第1項後段、
第62條前段、第41條第1 項前段、第74條第1項第1款，刑法施行
法第1條之1，判決如主文。
本案經檢察官張志杰到庭執行職務。
中    華    民    國   100    年    9     月    23    日
             刑事第四庭   審判長法  官  方百正
                                法  官  謝文嵐
                                法  官  郭任昇
以上正本證明與原本無異。
如不服本判決應於收受送達後10日內向本院提出上訴書狀，並應
敘述具體理由；如未敘述上訴理由者，應於上訴期間屆滿後20日
內向本院補提理由書（均須按他造當事人之人數附繕本）「切勿
逕送上級法院」。
中    華    民    國   100    年    9     月    23    日
                                書記官  葉玉芬
附錄本判決論罪科刑法條全文
中華民國刑法第284 條第1 項
因過失傷害人者，處6 月以下有期徒刑、拘役或5 百元以下罰金
，致重傷者，處1 年以下有期徒刑、拘役或5 百元以下罰金。